【裁判字號】    98,訴,174
【裁判日期】    980708
【裁判案由】    違反槍砲彈藥刀械管制條例
【裁判全文】
臺灣屏東地方法院刑事判決               98年度訴字第174號
公  訴  人  臺灣屏東地方法院檢察署檢察官
被      告  乙○○
指定辯護人  本院公設辯護人丁○○
上列被告因違反槍砲彈藥刀械管制條例案件，經檢察官提起公訴
（97年度偵字第5421號），本院判決如下：
    主  文
乙○○犯非法持有可發射子彈具殺傷力之槍枝罪，處有期徒刑
年，併科罰金新臺幣伍萬元，罰金如易服勞役，以新臺幣壹仟元
折算壹日，扣案之改造手槍壹支（槍枝管制編號：000000
0000號）沒收；又犯強制未遂罪，處有期徒刑月，扣案之
改造手槍壹支（槍枝管制編號：0000000000號）沒收
；又犯恐嚇危害安全罪，處有期徒刑貳月，扣案之改造手槍壹支
（槍枝管制編號：0000000000號）沒收。應執行有期
徒刑年肆月，併科罰金新臺幣伍萬元，罰金如易服勞役，以新
臺幣壹仟元折算壹日，扣案之改造手槍壹支（槍枝管制編號：0
000000000號）沒收。
    事  實
一、乙○○明知具有殺傷力之改造槍枝為槍砲彈藥刀械管制條例
    第4 條第1 項所管制之物品，非經中央主管機關許可，不得
    擅自持有，竟仍基於持有具有殺傷力改造手槍之犯意，於民
    國97年2 月至3 月間，在高屏大橋下河濱公園處拾獲仿COLT
    廠MK IV/SERIOUS 70型半自動手槍製造，換裝土造金屬槍管
    而成，可擊發適用子彈具有殺傷力之改造手槍1 支（槍枝管
    制編號：0000000000號），即未經許可而持有該改造手槍，
    並將之放置於其所有自小客車內。嗣於97年5 月16日0 時45
    分許，乙○○之堂姊夫蔡坤山駕駛乙○○之自小客車，搭載
    乙○○前往位在屏東縣屏東市○○路17號2 樓「黃金夜總會
    」消費，乙○○因認該店經理甲○○服務態度不佳，遂心生
    不滿，下樓至上開自小客車內取出前揭改造手槍返回該店，
    並基於強制使人行無義務之事之犯意，以該改造手槍抵住甲○○頭部，並對其恫嚇稱「店不要再開，收一收，關起來」
    、「槍內已有子彈，不跟我下樓就要開槍」等語，復出手拉
    住甲○○左手欲強拉甲○○下樓，經蔡坤山勸阻始作罷而未
    遂。該店負責人丙○○見狀亦前來勸阻，詎乙○○另基於恐
    嚇之犯意，先以上開手槍抵住丙○○腰部，繼以「把店關起
    來，不要再開」之言詞恐嚇丙○○，致其心生畏懼而危害於
    安全。事後警方人員經甲○○、丙○○報案而循線查獲乙○○，並扣得上開改造手槍。
二、案經甲○○、丙○○訴由屏東縣政府警察局屏東分局報請臺
    灣屏東地方法院檢察署檢察官偵查起訴。
    理  由
一、證據能力部分：
  (一)按被告以外之人於偵查中向檢察官所為之陳述，除顯有不可
    信之情況者外，得為證據，刑事訴訟法第159 條之1 第2 項
    定有明文。此因檢察官與法官同為司法官署，且檢察官代表
    國家偵查犯罪，依法有訊問被告、證人及鑑定人之權力，依
    法亦對被告有利不利之情形均應注意，是以，被告以外之人
    前於偵查中已具結而為陳述，除顯有不可信之情況之理由外
    ，該證人於偵查中之陳述，自得作為證據。經查，證人丙○○、謝坤山於偵查中所為陳述，均係被告以外之人於審判外
    之言詞陳述，原不具證據能力，惟該等證人於偵查中向檢察
    官所為之陳述，均經證人依法具結，本院審酌其等陳述時之
    外在環境，並無何顯不可信之情況，揆諸上開說明，應認上
    開證人於偵查中向檢察官所為之陳述，均得為證據，具有證
    據能力。
  (二)按有關鑑定人之選任及鑑定機關（團體）之囑託，依刑事訴
    訟法第198 條及第208 條之規定，應由法官或檢察官為之，
    而鑑定人及鑑定機關（團體）實施鑑定或審查之，所為之言
    詞或書面報告，即為傳聞證據之例外，具有證據能力。是檢
    察官對於偵查中之案件，認須實施鑑定者，固應就具體個案
    ，選任鑑定人或囑託鑑定機關（團體）為之；但對於司法警
    察機關調查中之案件，或有量大或急迫之情形，為因應實務
    之現實需求，如檢察官針對該類案件之性質，認對當然有鑑
    定之必要者，基於檢察一體原則，得由該管檢察長對於轄區
    內之案件，以事前概括選任鑑定人或囑託鑑定機關（團體）
    之方式，俾便轄區內之司法警察官、司法警察對於調查中之
    此類案件，得即時送請事前已選任之鑑定人或囑託之鑑定機
    關（團體）實施鑑定。本件扣案之改造手槍1 支（槍枝管制
    編號：0000000000號），係由屏東縣政府警察局屏東分局送
    請內政部警政署刑事警察局鑑定後出具98年1 月5 日刑鑑字
    第0970019086號槍彈鑑定書（見偵卷第15頁至第16頁），依
    上開說明，仍屬受檢察官囑託鑑定之範圍，是上開鑑定意見
    書，均屬刑事訴訟法第208 條第1 項規定準用第206 條第1
    項規定所稱之書面報告，依刑事訴訟法第159 條第1 項規定
    之立法理由，為該條項所指例外之規定，應有證據能力。又
    本院就上開扣案之改造手槍，再送法務部調查局鑑定是否具
    殺傷力，並經法務部調查局鑑定後出具98年5 月6 日調科參
    字第09800264800 號鑑定通知書（見本院卷第65頁至第71頁
    ），此部分之鑑定既為本院所囑託，該鑑定通知書，自屬依
    刑事訴訟法第208 條第1 項規定準用第206 條第1 項規定所
    稱之鑑定報告，依刑事訴訟法第159 條第1 項規定之立法理
    由，為該條項所指例外之規定，亦有證據能力。
  (三)按被告以外之人於審判外之陳述，雖不符前4 條之規定，而
    經當事人於審判程序同意作為證據，法院審酌該言詞陳述或
    書面陳述作成時之情況，認為適當者，亦得為證據。當事人
    、代理人或辯護人於法院調查證據時，知有第159條第1項不
    得為證據之情形，而未於言詞辯論終結前聲明異議者，視為
    有前項之同意，刑事訴訟法第159 條之5 定有明文。本件其
    餘所引具傳聞性質之證據，當事人及辯護人均未爭執其證據
    能力，亦未於本案言詞辯論終結前對證據能力聲明異議，依
    上開規定，視為當事人及辯護人同意作為證據，且經本院審
    酌該等證據作成時之情況及證據取得過程等節，認亦適宜作
    為證據，自得為本件裁判基礎之證據資料。
二、上揭事實，迭據被告乙○○於警詢、偵查及本院審理時均自
    白不諱，並與證人丙○○於警詢及檢察官偵訊中之證述、證
    人蔡坤山於警詢及檢察官偵訊中之證述及證人甲○○於警詢
    中之證述互核均大致相符；另有改造手槍一把（槍枝管制編
    號：0000000000號）扣案可稽；此外，復有屏東縣政府警察
    局屏東分局崇蘭派出所扣押筆錄1 份（見警卷第34頁至第37
    頁）、扣押物品目錄表1 紙（見警卷第38頁）及監視錄影器
    翻拍照片13張（見警卷第52頁至第58頁）在卷足資佐證。又
    上開改造手槍1 支，經送請內政部警政署刑事警察局依性能
    檢驗法鑑定結果，認為：「送鑑手槍1 枝（槍枝管制編號：
    0000000000號），認係改造手槍，由仿COLT廠MKIV/SERIOUS
    70型半自動手槍製造之槍枝，換裝土造金屬槍管而成，經檢
    視，欠缺複進簧桿、且扳機連動裝置損壞，惟仍可以手動方
    式將擊錘固定在後呈待擊發狀態，供擊發適用子彈使用，認
    具殺傷力」等語，此有該局98年1 月5 日刑鑑字第09701864
    85號槍彈鑑定書在卷可稽（見偵卷第15頁至第16頁）。再經
    本院送法務部調查局以實際試射法進行鑑定，其鑑定結果略
    以：以模擬槍械使用之9x19mm分解式銅製彈殼，內部以起跑
    槍火藥替代發射藥及安裝底火帽藥、前端加裝直徑4.5mm 金
    屬彈丸等組成適合送鑑槍枝裝填試射實驗用模擬土造子彈1
    顆，以送鑑槍枝裝填后以手拉動擊鎚方式實際射擊，能擊發
    ，以彈速測定儀於槍口前方1 公尺處測得發射彈丸速度每秒
    150.778 公尺，經換算發射之彈丸（直徑4.5mm 、彈丸重0.
    36公克）單位面積動能約25.730焦耳/ 平方公分；依日本科
    學警察研究所之研究結果，發射彈丸單位面積動能達20焦耳
    / 平方公分即足以進入人體皮膚肉層；經檢視送鑑槍枝射后
    整體結構及性能無異狀，依其材質、結構強度及槍枝整體機
    械性能現狀，仍能夠與前述試射實驗用模擬土造子彈匹配實
    際發射彈丸展現相當程度殺傷力，認送鑑槍枝能夠擊發適合
    其使用於近距離具殺傷力之土造子彈等語，有該局98年5 月
    6 日調科參字第09800264800 號鑑定通知書在卷可稽（見本
    院卷第65頁至第67頁）。足認，上開改造手槍1 支具有殺傷
    力乙情甚明，而被告上開任意性自白確與事實相符，自可採
    信。綜上，本案事證明確，被告前揭犯行足堪認定，自應依
    法論科。
三、核被告乙○○所為，係犯違反槍砲彈藥刀械管制條例第8 條
    第4 項之未經許可持有可發射子彈具有殺傷力之改造手槍罪
    、刑法第304 條第2 項、第1 項之強制未遂罪（就證人甲○○部分）及同法第305 條之恐嚇罪（就證人丙○○部分）。
    按刑法第305 條之恐嚇罪，係指單純以將來加害生命、身體
    、自由、名譽、財產之事，恐嚇他人致生危害於安全者而言
    。如對於他人之生命、身體等，以現實之強暴脅迫手段加以
    危害要挾，使人行無義務之事或妨害人行使權利，應構成刑
    法第304 條之強制罪，而非同法第305 條之恐嚇危害安全罪
    ，最高法院93年度台上字第3309號判決意旨可資參照。被告
    在上揭地點且於密切接近之時間內雖曾為舉槍抵住證人甲○○頭部，以言詞恫嚇證人甲○○及欲出手強拉證人甲○○下
    樓等數舉動，惟此些情事皆係出於因被告與證人甲○○間之
    消費糾紛致被告不滿所發生（見本院審判筆錄第97頁），而
    目的顯係要使證人甲○○行下樓之無義務之事，參諸上開判
    決意旨，應認被告就證人甲○○部分僅成立刑法第304 條第
    2 項、第1 項之強制未遂罪，檢察官認被告就證人甲○○部
    分另犯刑法第305 條之恐嚇罪部分，容有誤會，附此敘明。
    被告所犯上開3 罪間，犯意各別，行為有異，應予分論併罰
    。又被告對證人甲○○已著手於強制行為，嗣因證人蔡坤山
    勸阻始作罷，為未遂，茲依刑法第25條第2 項規定，按既遂
    犯之刑減輕之。爰審酌被告未經許可持有改造手槍，雖經鑑
    定結果，上開改造手槍需以手拉動擊鎚方式始能射擊，其危
    險性尚不如一般性能正常之槍枝，然上開改造手槍既具殺傷
    力，自仍對社會治安產生一定之危害，又被告僅因細故，便
    持上開改造手槍恫嚇證人甲○○、丙○○，造成渠2 人心生
    畏懼而飽受驚嚇，其擁槍助威之心態及行為實不可取，惟念
    及其於本件案發當時係處於酒後衝動之狀態，又前無不良前
    科，有臺灣高等法院被告前案紀錄表1 份在卷可查，素行堪
    稱良好，另於本件偵、審程序中均坦承犯行，復與證人甲○○、丙○○達成和解而取得渠等原諒，有和解書1 紙附卷可
    參（見偵卷第9 頁），犯後態度良好暨其智識程度、生活狀
    況等一切情狀，就其上開所犯分別量處如主文所示之刑，另
    就併科罰金部分諭知易服勞役之折算標準，並定其應執行之
    刑，以資懲儆。末就被告未經許可擅自持有之扣案改造手槍
    1 支（槍枝管制編號：0000000000號）屬違禁物，且被告復
    持之為上開強制證人甲○○、恐嚇證人丙○○之犯行，而與
    上開經論罪科刑之犯罪事實均有關，是應依刑法第38條第1
    項第1 款規定予以宣告沒收。
據上論斷，應依刑事訴訟法第299 條第1 項前段，槍砲彈藥刀械
管制條例第8 條第4 項，刑法第11條前段、第304 條第2 項、第
1 項、第305 條、第25條第2 項、第42條第3 項、第51條第5 款
、第38條第1 項第1 款，刑法施行法第1 條之1 ，判決如主文。
本案經檢察官廖華君到庭執行職務
中    華    民    國    98    年    7     月    8     日
                  刑事第五庭  審判長法  官  石家禎
                                    法  官  陳秀慧
                                    法  官  程士傑
以上正本證明與原本無異。
如不服本判決應於收受判決後10日內向本院提出上訴書狀，並應
敘述具體理由；其未敘述上訴理由者，應於上訴期間屆滿後20日
內向本院補提理由書（均須按他造當事人之人數附繕本）「切勿
逕送上級法院」。
中    華    民    國    98    年    7     月    8     日
                                    書記官  孫秀桃
附錄論罪科刑法條：
槍砲彈藥刀械管制條例第8條第4項
未經許可，持有、寄藏或意圖販賣而陳列第 1 項所列槍枝者，處
 3 年以上10年以下有期徒刑，併科新臺幣700 萬元以下罰金。
刑法第304條
以強暴、脅迫使人行無義務之事或妨害人行使權利者，處 3 年以
下有期徒刑、拘役或 3 百元以下罰金。
前項之未遂犯罰之。
刑法第305 條
以加害生命、身體、自由、名譽、財產之事，恐嚇他人致生危害
於安全者，處2 年以下有期徒刑、拘役或3 百元以下罰金。


司法院資訊處製作；財團法人民間司法改革基金會備份。
